【裁判字號】    97,審訴,1
【裁判日期】    971028
【裁判案由】    毒品危害防制條例
【裁判全文】
臺灣士林地方法院刑事判決               97年度審訴字第1號
公  訴  人  臺灣士林地方法院檢察署檢察官
被      告  甲○○
上列被告因違反毒品危害防制條例案件，經檢察官提起公訴（97
年度毒偵字第109 號），本院判決如下：
    主  文
本件公訴不受理。
    理  由
一、公訴意旨略以：被告甲○○前因施用毒品案件，經送勒戒處
    所施以觀察、勒戒後，認無繼續施用毒品之傾向，於民國95
    年11月14日釋放出所，並經臺灣臺北地方法院檢察署檢察官
    以95年度毒偵字第1244號為不起訴處分確定。詎仍未戒除毒
    癮，於上揭觀察、勒戒執行完畢釋放後5 年內，復基於施用
    第一級毒品之犯意，於96年12月25日晚間10時許，在臺北市
    大同區○○路與大龍路口某公園廁所內，以針筒注射方式，
    施用第一級毒品海洛因。嗣於96年12月26日下午3 時55分許
    ，在臺北市○○區○○街與承德路口為警緝獲，並扣得毒品
    海洛因1 包 (驗餘淨重0.0755公克)。 因認被告涉犯毒品危
    害防制條例第10條第1 項之施用第一級毒品罪嫌等語。
二、按起訴程序違背規定者，應諭知不受理之判決，刑事訴訟法
    第303 條第1 款定有明文。又判決究於何時成立，應分別情
    形定之，合議法院之判決，於評決時成立，獨任推事之判決
    ，先作成判決書而後宣示者，於作成判決時成立，先宣示而
    後作成判決者，於宣示時成立，獨任推事之判決，不經言詞
    辯論者，於作成判決時成立，已成立之判決，在宣示或送達
    前，法院仍不受其羈束 (最高法院36年度決議(一)參照）。而
    檢察官之提起公訴、不起訴或緩起訴之性質、效力與裁判相
    近，自應為相同之解釋，則檢察官之處分行為如係當場對被
    告宣示，自以被告於當場收受該處分之意思表示時發生效力
    ，如非當場對被告宣示，自以對外公告處分書內容時發生效
    力，當甚明確。
三、又被告所犯為死刑、無期徒刑或最輕本刑3 年以上有期徒刑
    以外之罪，檢察官參酌刑法第57 條 所列事項及公共利益之
    維護，認以緩起訴為適當者，得定1 年以上3 年以下之緩起
    訴期間為緩起訴處分，其期間自緩起訴處分確定之日起算，
    刑事訴訟法第253 條之1 第1 項定有明文。再依刑事訴訟法
    第253 條之3 第1 項規定「被告於緩起訴期間內，有左列各
    款之情形之一者，檢察官得依職權或依告訴人之聲請撤銷原
    緩起訴之處分，繼續偵查或起訴」之反面解釋，檢察官如欲
    提起公訴或聲請簡易判決處刑訴追已受緩起訴處分之被告者
    ，必須被告於緩起訴處分期間，有該條第1 項所列各款情形
    之一，而撤銷該緩起訴處分，始得為之，自甚明確。且按「
    法治國原則為憲法之基本原則，首重人民權利之維護、法秩
    序之安定及信賴保護原則之遵守」（釋字第589 號解釋）。
    再判決究於何時成立，應分別情形定之，合議法院之判決，
    於評決時成立，獨任推事之判決，先作成判決書而後宣示者
    ，於作成判決時成立，先宣示而後作成判決者，於宣示時成
    立，獨任推事之判決，不經言詞辯論者，於作成判決時成立
    ，已成立之判決，在宣示或送達前，法院仍不受其羈束 (
    最高法院36年度決議(一)可資參照)。 檢察官製作之起訴書、
    不起訴或緩起訴處分書，性質、效力與裁判書相近，自應為
    相同之解釋。另刑事訴訟法對於檢察官職權行使之規定，並
    未附加主任檢察官或檢察長之約制或附署，尚不得以檢察機
    關內部之送閱制度及檢察一體原則，對於檢察官已對被告作
    出之處分主張未經主任檢察官或檢察長之核示，或未作書面
    處分，或未公告因而未生效力，自甚明確。
四、經查，本件公訴人認被告甲○○涉嫌違反毒品危害防制條例
    之施用毒品案件，於97年7 月22日向本院提起公訴，而於97
    年8 月18日繫屬於本院之前（參見本院卷第2 頁臺灣士林地
    方法院檢察署聲請函上所蓋本院收文章），公訴人已於97年
    2 月1 日偵查時，當場對被告宣示緩起訴處分，期間2 年，
    並命被告於緩起訴處分確定後執行命令通知後1 年內，將新
    臺幣（下同）5 萬元支付予士林觀護志工協進會戒毒專戶，
    且至指定之醫院接受替代療法1 年及心理輔導與定期採尿，
    被告亦當場同意該緩起訴處分及遵守事項，此有該檢察官訊
    問筆錄及緩起訴處分被告應行注意事項通知及同意書、臺灣
    士林地方法院檢察署緩起訴處分被告同意參與毒品減害替代
    療法具結書及應行注意事項具結書各1 份在卷（參見97年度
    毒偵字第109 號卷第57至63頁）可稽，則檢察官上開緩起訴
    處分既於97年2 月1 日當場對被告宣示，並未另定生效時間
    ，此有上開訊問筆錄可憑，且上述具結書又非檢察官宣示緩
    起訴處分表示之依據，當非以該具結書為憑，自應認於97年
    2 月1 日即發生緩起訴之效力而應受其拘束，不得擅自任意
    變更或撤銷。至上開緩起訴處分書之公告及送達應認僅具有
    公示之作用，縱尚未經公告或未製作緩起訴處分書，均不影
    響對於被告已生之效力。
五、本件檢察官緩起訴處分已生效，檢察官應依刑事訴訟法第
    255 條製作處分書送達被告，詎檢察官未適時製作處分書，
    致無從依刑事訴訟法第256 條第3 項職權送臺灣高等法院檢
    察署檢察長再議，又未經臺灣高等法院檢察署檢察長駁回再
    議，緩起訴期間無從開始起算，此一不利益，不應歸諸被告
    。又檢察官於97年6 月30日再次傳喚被告後，並未檢具事證
    說明被告有何符合刑事訴訟法第253 條之3 第1 項各款可得
    撤銷原緩起訴處分之情事，而撤銷緩起訴處分，此有本案上
    開偵查卷可稽，竟於合法有效之緩起訴處分存在時，對被告
    提起公訴，揆諸上開說明，核與前揭刑事訴訟法第253 條之
    3 第1 項之規定有違，是公訴人提起本件公訴違背法律規定
    之程式甚明，爰依刑事訴訟法第303 條第1 款之規定，為諭
    知不受理之判決。
據上論斷，應依刑事訴訟法第303 條第1 款，判決如主文。
中    華    民    國    97    年    10    月    28    日
                  刑事第一庭審判長法  官  洪英花
                                  法  官  王沛雷
                                  法  官  雷雯華
以上正本證明與原本無異。
如不服本判決，應於收受送達後10日內向本院提出上訴書狀，其
未敘述上訴理由者，應於上訴期間屆滿後20日內向本院補提理由
書狀（均須按他造當事人之人數附繕本）。
                                  書記官  陳如玲
中    華    民    國    97    年    10    月    28    日


司法院資訊處製作；財團法人民間司法改革基金會備份。
